【裁判字號】    95,竹簡,129
【裁判日期】    950328
【裁判案由】    清償借款
【裁判全文】
臺灣新竹地方法院民事簡易判決         95年度竹簡字第129號
原      告  國泰世華商業銀行股份有限公司
法定代理人  甲○○
訴訟代理人  乙○○
            丁○○
被      告  丙○○
上列當事人間請求清償借款事件，經臺灣板橋地方法院板橋簡易
庭移送前來，本院於民國95年3月14日辯論終結，判決如下：
    主      文
被告應給付原告新臺幣貳拾肆萬伍仟零玖拾元，及自民國八十五
年二月五日起至清償日止，按年息百分之十五點七五計算之利息
，暨自民國八十四年八月六日起至清償日止，逾期在六個月以內
部分，按上開利率百分之十，逾期超過六個月部份，按上開利率
百分之二十計付違約金。
訴訟費用由被告負擔。
本判決得假執行。但被告如於假執行程序實施前，以新臺幣貳拾
肆萬伍仟零玖拾元為原告預供擔保，得免為假執行。
    事實及理由
甲、程序方面
一、原世華商業銀行股份有限公司（以下簡稱世華銀行）與國泰
    商業銀行股份有限公司（以下簡稱國泰銀行）合併，國泰銀
    行為消滅銀行，世華銀行為存續銀行，嗣經核准登記正式更
    名為國泰世華商業銀行股份有限公司，原世華銀行之權利義
    務由合併後存續之國泰世華商業銀行股份有限公司概括承受
    ，有財政部92年6月26日台財融（二）字第0920028794號函
    、經濟部92年10月27日經授商字第09201301460號函可據。
二、按訴狀送達後，原告不得將原訴變更或追加他訴，但擴張或
    減縮應受判決事項之聲明者，不在此限，民事訴訟法第二百
    五十五條第一項第三款定有明文。查本件原告起訴時，原係
    聲明請求被告給付新臺幣（下同）272,280元，及自85年1月
    26日起至清償日止，按年息百分之15.75計算之利息，暨自
    85年2月27日起至清償日止，逾期在6個月以內部分，按上開
    利率百分之10，逾期超過6個月部份，按上開利率百分之20
    計付違約金。後原告於95年2月27日言詞辯論期日時，更正
    訴之聲明為：被告應給付原告245,090元，及自84年7月5日
    起至清償日止，按年息百分之15.75計算之利息，暨自84年8
    月6日起至清償日止，逾期在6個月以內部分，按上開利率百
    分之10，逾期超過6個月部份，按上開利率百分之20計付違
    約金。嗣原告於95年3月14日言詞辯論期日時，再將請求之
    利息起算日減縮為自85年2月5日起算，核係屬單純減縮應受
    判決事項之聲明，自應准許。
乙、實體方面
一、原告主張：緣被告於83年3月4日邀同訴外人張正中為連帶保
    證人，共同簽立面額為400,000元之本票一紙，向原告借款4
    00,000元，並約定利息自發票日起按原告銀行公告之基本放
    款利率指數加碼年息百分之七點二二五計算，本息逾期時，
    除按上項約定利率支付利息外，自逾期日起，逾期在6個月
    以內者，按上開利率百分之10，超過6個月部分，按上開利
    率百分之20計付違約金。詎被告自84年7月5日起即未依約繳
    納本息，合計尚本金245,090元、及自84年7月5日起至清償
    日止按年息百分之15.75計算之利息，暨自84年8月6日起至
    清償日止，逾期在6個月以內部分，按上開利率百分之10 ，
    逾期超過6個月部份，按上開利率百分之20計付違約金未付
    。後原告於91年12月31日自被告薪資取償20,801元，是用以
    抵扣以本金245,090元計算之7個月利息後，被告尚積欠如主
    文第一項所示之本金、利息及違約金未清償，然屢經催討仍
    置之不理，爰依消費借貸之法律關係提起本訴訟，請求如數
    清償。並聲明：如主文第一項所示。
二、被告則以：就原告主張伊邀同訴外人張正中為連帶保證人，
    於83年3月間向原告借得上開款額，而積欠原告借款及利息
    、違約金之事實固不爭執，惟就原告主張應按年息百分之15
    .75 計算利息部分，伊認利率實屬過高，不符現今實務運作
    情狀，依情事變更原則，伊應可以依法聲請法院酌減利息之
    給付，且兩造間之借貸契約係屬定型化契約，原告另主張按
    約定利率百分之20計付違約金部分，亦屬過高，是請求原告
    調降違約金之利率等情。並聲明：(一)原告之訴駁回；(二)訴訟
    費用由原告負擔；(三)如受不利判決願供擔保請准免為假執行
    等語。
三、得心證之理由：
（一）原告主張之上開事實，業經提出與所述相符之本票、放款
      帳務主檔資料、放款帳務二檔資料、放款帳務副檔資料（
      本金異動、繳息記錄）等件為證，被告雖辯稱兩造間之借
      貸契約係屬定型化契約，其所約定之違約金利率過高，應
      予以酌減，另利息之利率亦過高，應適用情事變更原則予
      以酌減利率等情。惟查，就本件原告依借貸契約之約定，
      向被告請求之前述利息及違約金之利率，經核與現行一般
      金融機構就消費借貸款逾期時之利息及違約金利率之約定
      相較，尚非過高，亦與借款當時銀行存放款利息之利率差
      異不大，而違約金之利率以利息之百分之二十或百分之十
      計算，亦難認其有過高之情形。況銀行存放款利息之利率
      ，係會隨著時間而變動、調整之情形，亦應為被告在兩造
      訂約時所得預知，且兩造於契約中亦約定借款利息之利率
      會隨著原告銀行調整基本放款利率而隨同調整，此有本票
      第一條之約定內容可參，故被告實不得以現今存款利息利
      率之偏低，即指為兩造契約成立後，就利息之利率部分已
      有情事變更，非當時所能預料之情事存在。是被告主張依
      情事變更原則而請求酌減利息之利率，尚非有據。又按消
      費者保護法第十一、十二條固規定，定型化契約應受平等
      互惠原則及誠信原則之限制，乃係指締約之一方之契約條
      款已預先擬定，他方僅能依該條款訂立契約，否則即受不
      締約之不利益，此際，始應適用平等互惠原則及誠信原則
      之法理，以排除不公平之「單方利益條款」。蓋此情形，
      倘貫徹「締約自由原則」，將使居於經濟上弱者之一方，
      無締約之可能，而忍受不締約不利益，故縱他方接受該條
      款而締約，該條款亦應認違反平等互惠原則及誠信原則而
      無效，以符平等互惠原則及誠信原則。查，就本件消費借
      貸之法律關係而言，被告得選擇要否向原告借款或另向他
      人為借貸，故就是否與原告簽訂借款契約而言，被告尚非
      屬經濟上之弱者，被告如認兩造間之借貸契約所約定之利
      息及違約金利率過高，自可不訂定該借貸契約，並不會因
      未成為借款人而生不利益，或經濟生活受制於銀行不得不
      為借款人之情形；從而，被告如已同意訂定該借貸契約，
      即不得率指兩造間借貸契約有關違約金之約定過高，且因
      違反定型化契約條款而無效，況本件原告依兩造間之借貸
      契約所向被告請求給付之利息及違約金部分，其利率經核
      與現行一般金融機構就消費借貸款逾期時之利息及違約金
      利率之約定相較，尚非過高，已如前述，是本件兩造間借
      款契約中有關利息、違約金利率之約定條款，難認有何違
      反消費者保護法第十一條、第十二條規定內容之情事，自
      屬有效，是被告執前詞主張本院應酌減利息及違約金之利
      率云云，難以成立，而本院亦認無庸依職權再予核減，併
      此敘明。
（三）從而，原告本於消費借貸之法律關係，訴請被告給付如主
      文第一項所示之本金、利息及違約金，即屬正當，應予准
      許。
四、假執行之宣告：
    本件為簡易訴訟程序所為被告敗訴之判決，爰依民事訴訟法
    第三百八十九條第一項第三款之規定，依職權宣告假執行；
    至被告陳明願供擔保，聲請宣告免為假執行，經核與法律規
    定相符，爰酌定相當之擔保金額併准許之，並諭知如主文第
    三項所示。
五、訴訟費用負擔之依據：民事訴訟法第七十八條。
中    華    民    國    95    年    3     月    28    日
                  新竹簡易庭    法  官  鄭政宗
以上正本係照原本作成。
如對本判決上訴，須於判決送達後20日內向本院提出上訴狀。
中    華    民    國    95    年    3     月    28    日
                                書記官  蔣淑君


司法院資訊處製作；財團法人民間司法改革基金會備份。
